【裁判字號】    97,簡,71
【裁判日期】    970731
【裁判案由】    營利事業所得稅
【裁判全文】
臺中高等行政法院判決
                                     97年度簡字第00071號
原      告  金功鑄造股份有限公司
代  表  人  甲○○
                          送達.
                              .
被      告  財政部臺灣省中區國稅局
代  表  人  丙○○
訴訟代理人  丁○○
上列當事人間因營利事業所得稅事件，原告不服財政部中華民國
97年4月10日台財訴字第09700128330號訴願決定（案號：第0000
0000號），提起行政訴訟。本院判決如下︰
    主  文
原告之訴駁回。
訴訟費用由原告負擔。
    事實及理由
一、事實概要：緣原告民國（下同）93年度營利事業所得稅結算
    及92年度未分配盈餘申報，逾申報期限（94年5月31日）始
    補行申報，經被告所屬沙鹿稽徵所依行為時所得稅法第108
    條第1項及第108條之1第1項規定按93年度核定應納營利事業
    所得稅額新台幣（下同）624,569元另徵10﹪滯報金62,457
    元及92年度核定未分配盈餘應加徵營利事業所得稅額80,930
    元另徵10﹪滯報金8,093元。原告不服，申經復查未獲變更
    ，提起訴願，經財政部96年8月30日台財訴字第09600180790
    號訴願決定將原處分（復查決定）關於93年度營利事業所得
    稅另徵滯報金62,457元部分撤銷，由被告另為處分，其餘訴
    願駁回。經被告重核復查決定略以，因所得稅法第108條業
    於96年7月11日修正公布，審酌原告93年度營利事業所得稅
    加徵滯報金已超過首揭所得稅法規定之上限30,000元，原加
    徵滯報金62,457元，應予追減32,457元，變更核定30,000元
    。原告仍表不服，提起訴願，經財政部97年4月10日台財訴
    字第09700128330號訴願決定關於93年度營利事業所得稅另
    徵滯報金部分訴願駁回，關於92年度未分配盈餘加徵營利事
    業所得稅另徵滯報金部分，訴願不受理。原告對93年度營利
    事業所得稅另徵滯報金部分仍表不服，遂提起本件行政訴訟
    。
二、本件原告主張：(一)原告93年度營利事業所得稅申報係於94年
    5月31日交由民營郵遞業者「加達快遞公司」郵寄申報，有
    快遞公司之郵寄存根聯可稽，然被告卻堅稱須委由中華郵政
    公司郵寄才能接受，惟依所得稅法施行細則第50條第1項僅
    規定「以交郵當日郵戳日期為申報日期」，並未指明係交由
    民營郵寄或是中華郵政郵寄。被告任意限縮法律所定之範圍
    ，明顯違法。(二)郵政法第6條只是規範哪一種人可以做遞送
    信函、明信片或其他具有通信性質之文件之營業行為，並未
    規定委由民營郵遞業者寄送郵件是無效之法律行為，民營郵
    遞業者違反郵政法第6條，理應由其受罰，不可推論原告之
    郵寄行為是不存在，被告之援引係屬錯誤。(三)94年5月31日
    原告吩咐會計人員郵寄，惟其為新進人員，因一時疏失將申
    報書郵寄至台北市國稅局，但法令並未規定必須向營利事業
    所在地所屬之國稅局申報，故原告並無訴願決定書所言逾期
    申報。(四)原告93年度營利事業所得稅結算申報書係屬不具通
    信性質之報表，委由民營郵遞業者郵寄之行為，並不屬於郵
    政法第6條所規範之郵政專營權之範圍，原告郵寄行為係屬
    合法。(五)法務部90年11月25日（90）法律字第039713號函，
    係在說明行政機關若遇有「將行政文書交由民間機關送達，
    並能證明應收送達人確已收受者」，則仍發生送達效力。以
    平等原則觀之，人民若有同樣情形，即有權利要求享有同樣
    之處理認定標準。原告93年度營利事業所得稅申報書，確已
    經被告收受，係為不爭事實，是已發生郵寄送達效力，被告
    應接受本案之郵遞方式，即申報日期為94年5月31日等情。
    並聲明求為判決訴願決定及原處分關於93年度營利事業所得
    稅結算逾期申報另徵滯報金30,000元部分撤銷。
三、被告則以：依所得稅法施行細則第50條第1項規定，所得稅
    結算申報之申報日期，應以申報書送達稽徵機關之日為準；
    如採郵遞申報者，應以掛號寄送並以交郵當日郵戳日期為申
    報日期。復依郵政法第6條規定「除中華郵政公司及受其委
    託者外，無論何人，不得以遞送信函、明信片或其他具有通
    信性質之文件為營業。運送機關或運送業者，除附送與貨物
    有關之通知外，不得為前項郵件之遞送。」是遞送信函、明
    信片或其他具有通信性質之文件，為中華郵政公司專營業務
    ，無論何人（包括運送機關或運送業者），不得以前項郵件
    之遞送為營業。而營利事業所得稅結算申報書乃納稅義務人
    向稽徵機關申報所得之文件，核屬郵政法第6條所規定之「
    其他具有通信性質之文件」，故遞送所得稅結算申報書即屬
    中華郵政公司專營業務之範圍，即中華郵政公司係遞送系爭
    所得稅申報書唯一合法機構。是以所得稅法施行細則第50條
    第1項所稱「採郵遞申報者」，自應以「經中華郵政公司掛
    號郵遞申報者」為限，如交由中華郵政公司以外之業者遞送
    ，尚非所得稅法施行細則第50條第1項所稱「採郵遞申報者
    」，其申報日期自應以申報書送達稽徵機關之日期為準。即
    以申報書送達稽徵機關之94年6月3日為準（即財政部台北市
    國稅局收文日），原告稱未逾申報期限乙節，核無足採，原
    重核復查決定及訴願決定並無不合等語，資為抗辯。並聲明
    求為判決駁回原告之訴。
四、兩造之爭點為系爭營利事業所得稅結算申報書交由民間郵遞
    業者遞送，是否原告在交郵遞時（94年5月31日）即為於期
    間內為該申報行為，而屬未逾申報期限（本件係94年6月3日
    申報書始送達稽徵機關）？經查：
    (一)按「納稅義務人應於每年5月1日起至5月31日止，填具結
      算申報書，向該管稽徵機關，申報其上一年度內構成綜合
      所得總額或營利事業收入總額之項目及數額，以及有關減
      免、扣除之事實，並應依其全年應納稅額減除暫繳稅額、
      尚未抵繳之扣繳稅額及可扣抵稅額，計算其應納之結算稅
      額，於申報前自行繳納。‧‧‧。」、「納稅義務人違反
      第71條規定，未依限辦理結算申報，但已依第79條第1項
      規定補辦結算申報，經稽徵機關據以調查核定其所得額及
      應納稅額者，應按核定應納稅額另徵10﹪滯報金。但最高
      不得超過30,000元，最低不得少於1,500元。」、「申報
      日期，應以申報書送達稽徵機關之日為準；其郵遞者，應
      以掛號寄送，並以交郵當日郵戳日期為申報日期‧‧‧。
      」、「除中華郵政公司及受其委託者外，無論何人，不得
      以遞送信函、明信片或其他具有通信性質之文件為營業。
      運送機關或運送業者，除附送與貨物有關之通知外，不得
      為前項郵件之遞送。」分別為所得稅法第71條第1項前段
      、第108條第1項、同法施行細則第50條第1項前段及郵政
      法第6條所明定。
    (二)本件原告93年度營利事業所得稅結算及92年度未分配盈餘
      申報，逾期（申報期限94年5月31日）遲至94年6月7日始
      提出申報（見原處分卷第44頁申報書上被告所屬沙鹿稽徵
      所所蓋收件章），經被告所屬沙鹿稽徵所依行為時所得稅
      法第10 8條第1項及第108條之1第1項規定按93年度核定應
      納營利事業所得稅額624,569元另徵10﹪滯報金62,457元
      及92年度核定未分配盈餘應加徵營利事業所得稅額80,930
      元另徵10﹪滯報金8,093元。原告不服申請復查，主張請
      依大法官95年9月15日釋字第616號解釋意旨撤銷另徵10﹪
      滯報金之核定，經被告復查未獲變更，原告不服，提起訴
      願，經財政部96年8月30日台財訴字第09600180790號訴願
      決定將原處分（復查決定）關於93年度營利事業所得稅另
      徵滯報金62,457元部分撤銷，由被告另為處分，其餘訴願
      駁回。經被告重核復查決定以，因所得稅法第108條業於9
      6年7月11日修正公布，審酌原告93年度營利事業所得稅加
      徵滯報金已超過首揭所得稅法規定之上限30,000元，原加
      徵滯報金62,457元，應予追減32,457元，變更核定30,000
      元。原告仍不服，提起訴願，經財政部97年4月10日台財
      訴字第09700128330號訴願決定關於93年度營利事業所得
      稅另徵滯報金部分訴願駁回，關於92年度未分配盈餘加徵
      營利事業所得稅另徵滯報金部分，訴願不受理等情，為兩
      造所不爭執，並有原告93年度營利事業所得稅結算及92年
      度未分配盈餘申報書、被告96年3月2日中區國稅法一字第
      0960009124號復查決定書、財政部96年8月30日台財訴字
      第09600180790號訴願決定書（案號：第00000000號）、
      被告96年11月8日中區國稅法一字第0960053810號復查決
      定書、財政部97年2月13日台財訴字第09700004120號訴願
      決定書（案號：第00000000號）附於原處分卷可稽。
    (三)依上開所得稅法施行細則第50條第1項規定，所得稅結算
      申報之申報日期，應以申報書送達稽徵機關之日為準；如
      採郵遞申報者，應以掛號寄送並以交郵當日郵戳日期為申
      報日期。而依郵政法第6條規定遞送信函、明信片或其他
      具有通信性質之文件，為中華郵政公司專營業務，無論何
      人（包括運送機關或運送業者），不得以前項郵件之遞送
      為營業。再營利事業所得稅結算申報書為納稅義務人向稽
      徵機關申報所得之文件，核屬郵政法第6條所規定之「其
      他具有通信性質之文件」，故遞送所得稅結算申報書即屬
      中華郵政公司專營業務之範圍，即中華郵政公司係遞送系
      爭所得稅申報書唯一合法機構。是以所得稅法施行細則第
      50條第1項所稱「採郵遞申報者」，自應以「經中華郵政
      公司掛號郵遞申報者」為限，如交由中華郵政公司以外之
      業者遞送，尚非所得稅法施行細則第50條第1項所稱「採
      郵遞申報者」，其申報日期自應以申報書送達稽徵機關之
      日期為準。本件原告雖稱其於94年5月31日即將該營利事
      業所得稅結算申報書交於加達快遞公司遞送，然原告營業
      所係在台中縣梧棲鎮○○里○○街378號，其營利事業所
      得稅結算申報原應向其轄區財政部台灣省中區國稅局或其
      所屬沙鹿稽徵所申報，惟原告卻以財政部台北市國稅局為
      收件人而將營利事業所得稅結算申報書等資料向其投送申
      報，至94年6月3日始送達由財政部台北市國稅局收受，有
      原告所提之該局總收文章蓋於送件收據可參（見訴願卷第
      34頁），揆諸前揭規定及說明，本件應以申報書送達稽徵
      機關之94年6月3日為準（即財政部台北市國稅局收文日）
      ，再轉送至被告所屬沙鹿稽徵所已是94年6月7日（原處分
      卷第44頁申報書上被告所屬沙鹿稽徵所所蓋收件章），，
      原告主張未逾申報期限乙節，自非可採。從而，原處分（
      重核復查決定）改處原告93年度營利事業所得稅滯報金為
      30,000元，揆諸前揭規定及說明，並無違誤，訴願決定予
      以維持，核無不合。原告訴請撤銷，為無理由，應予駁回
      。本件事證已臻明確，兩造其餘之陳述及舉證不影響於本
      判決之認定，爰不一一論列。又本件係簡易事件，亦不經
      言詞辯論逕為判決。
五、據上論結，本件原告之訴為無理由，依行政訴訟法第233條
    第1項、第236條、第195條第1項後段、第98條第1項前段，
    判決如主文。
中    華    民    國    97    年     7    月    31    日
                臺中高等行政法院第三庭
                                法  官  莊  金  昌
以上正本證明與原本無異。
如不服本判決，應於判決送達後20日內，以本訴訟事件所涉及之
法律見解具有原則性者，始得向本院提出上訴狀並表明上訴理由
，經最高行政法院許可，否則不得上訴；如於本判決宣示後送達
前提起上訴者，應於判決送達後20日內補提上訴理由書（均應依
對造人數提出繕本）。
中    華    民    國    97    年     7    月    31    日
                                書記官  凌  雲  霄


司法院資訊處製作；財團法人民間司法改革基金會備份。
